【裁判字號】    98,訴,431
【裁判日期】    990127
【裁判案由】    給付借款
【裁判全文】
臺灣基隆地方法院民事判決               98年度訴字第431號
原      告  丙○○
訴訟代理人  陳宜君律師
複  代理人  楊思勤律師
被      告  乙○○
上列當事人間請求給付借款事件，本院於中華民國99年1 月13日
言詞辯論終結，判決如下：
    主  文
被告應給付原告新台幣伍拾伍萬元，及自民國九十八年十二月三
十日起至清償日止，按週年利率百分之五計算之利息。
訴訟費用由被告負擔。
    事實及理由
壹、程序方面
一、按訴狀送達後，原告不得將原訴變更或追加他訴，但請求之
    基礎事實同一，或擴張或減縮應受判決事項之聲明者，不在
    此限，民事訴訟法第255 條第1 項第2 項第3 款定有明文。
    經查，本件原告起訴時，原主張被告曾以支票向其借款，依
    據借款償還請求權，請求判決命被告給付原告新台幣（下同
    ）130 萬元，及自支付命令聲請狀送達被告之翌日起至清償
    日止，按週年利率百分之5 計算之利息，嗣原告於本院審理
    時，先就利息起算日，變更為支付命令送達被告之翌日，復
    就請求權基礎部分，追加票據法律關係，再就請求權基礎部
    分，變更為票據法律關係，並就請求之金額及利息起算日，
    分別變更為55萬元及原告民事準備書續（二）狀繕本送達被
    告之翌日，並變更聲明為被告應給付原告55萬元，及自原告
    民事準備書續（二）狀繕本送達被告之翌日起至清償日止，
    按週年利率百分之5 計算之利息。核原告係基於同一基礎事
    實，變更請求權基礎，復先後減縮應受判決事項之聲明，揆
    諸前開規定，應予准許。
二、又原告於本院審理時，雖主張追加甲○○為被告，然被告於
    本院審理時，當庭表示對於此部分之追加不予同意等情，且
    原告所為此部分訴之追加，與民事訴訟法第255 條第1 項但
    書所列各款情形均不相符，是依同條項前段之規定，原告自
    不得為此部分訴之追加，亦即此部分自始非在本案審理範圍
    內，即無撤回此部分起訴可言，故原告於本院審理時，表示
    撤回此部分起訴等情，應屬誤會，附此敘明。
貳、實體方面
一、原告主張：原告執有被告簽發如附表所示之支票，屆期提示
    均未獲兌現，爰依票據法律關係，請求被告給付票款及利息
    等情。並聲明：被告應給付原告新台幣55萬元，及自原告民
    事準備書續（二）狀繕本送達被告之翌日起至清償日止，按
    週年利率百分之5 計算之利息。
二、被告則以：如附表所示之支票係其所有，為其子蔡鍾賢經其
    同意開立，但其不知蔡鍾賢為何交付該等支票予原告，且其
    現無資力償還票款等語，資為抗辯。並聲明：駁回原告之訴
    。
三、兩造不爭執之事項
    原告持有如附表所示之支票，確為被告所有，且該等支票屆
    期提示均未獲兌現等情，未據兩造爭執，復有如附表所示支
    票及退票理由單影本附卷可稽，應堪認定。
四、原告主張因如附表所示支票係原告所有，依票據法律關係請
    求被告給付票款等情，被告則以前開情詞置辯，經查：
（一）按在票據上簽名者，依票上所載文義負責；又票據上之簽
      名，得以蓋章代之，票據法第5 條第1 項、第6 條分別定
      有明文；本件如附表所示支票之發票人簽章欄，均蓋用被
      告之印章，此有該等支票影本在卷可參，被告復自陳該等
      支票為其所有，且係其子蔡鍾賢經其同意開立等情，蔡鍾
      賢既係經被告之授權，在如附表所示支票之發票人欄，蓋
      用被告之印章，依據上開規定，被告自應負擔發票人之責
      任，不因被告是否親自於發票人欄簽章而異，是原告主張
      被告應負發票人之責等情，應屬可採。又按票據行為，為
      不要因行為，執票人原則上不負證明關於給付原因之責任
      ；被告既不爭執如附表所示支票之真正，縱被告不知蔡鐘
      賢交付該等支票予原告之原因，就該等支票仍應負擔發票
      人之責任，故被告前開所辯，均無足解免發票人之責任。
（二）又按發票人應照支票文義擔保支票之支付，票據法第126
      條定有明文。本件原告持有被告簽發如附表所示支票，且
      該等支票經提示後遭退票等情，業如前述，被告既為發票
      人，依前開規定，對於執票人即原告自應負清償之責；至
      於被告雖辯稱其無資力償還票款等情，然債務人縱無資力
      ，亦非得作為解免債務之正當理由。從而，原告依據票據
      法律關係，請求被告給付55萬元及自原告民事準備書續（
      二）狀繕本送達被告之翌日即98年12月30日起至清償日止
      ，按週年利率百分之5 計算之利息，為有理由，應予准許
      。
五、原告固請求本院依職權宣告假執行等情，惟本件判決所命給
    付之金額逾50萬元，復不符合民事訴訟法所定法院應依職權
    宣告假執行之規定，故原告上開主張難謂有據。
六、訴訟費用負擔之依據：民事訴訟法第78條。
中    華    民    國    99    年    1     月    27    日
                  民事庭法  官  邰婉玲
以上正本係照原本作成。
如對本判決上訴，須於判決送達後20日內，向本院提出上訴狀。
中    華    民    國    99    年    1     月    27    日
                        書記官  王毓嫻
附表
┌──┬───┬─────┬──────┬──────┬─────┐
│編號│發票人│ 票面金額 │付   款   人│發   票   日│ 支票號碼 │
│    │      │（新台幣）│            │            │          │
├──┼───┼─────┼──────┼──────┼─────┤
│ 1  │乙○○│13萬元    │有限責任基隆│96年2 月14日│RF0000000 │
│    │      │          │市第二信用合│            │          │
│    │      │          │作社廟口分社│            │          │
├──┼───┼─────┼──────┼──────┼─────┤
│ 2  │乙○○│26萬元    │同上        │96年2 月19日│RF0000000 │
├──┼───┼─────┼──────┼──────┼─────┤
│ 3  │乙○○│16萬元    │同上        │96年3 月22日│RF0000000 │
└──┴───┴─────┴──────┴──────┴─────┘

司法院資訊處製作；財團法人民間司法改革基金會備份。
